臺灣臺北地方法院小額民事判決
110年度北小字第5249號
原      告  林芳瑜  



被      告  張志騰  

上列當事人間請求損害賠償事件，原告提起刑事附帶民事訴訟，
經本院刑事庭以110年度審交附民字第244號裁定移送前來，本院
於中華民國111年7月20日言詞辯論終結，判決如下︰
    主  文
被告應給付原告新臺幣壹萬零壹佰柒拾柒元，及自民國一百一十
年八月十九日起至清償日止，按週年利率百分之五計算之利息。
原告其餘之訴駁回。
訴訟費用壹仟元由被告負擔五分之一，餘由原告負擔。
本判決第一項得假執行。但被告以新臺幣壹萬零壹佰柒拾柒元為
原告預供擔保，得免為假執行。
原告其餘假執行之聲請駁回。
    事實及理由
一、原告主張：原告於民國109年6月4日上午11時53分許，騎乘
    腳踏自行車（下稱系爭自行車），沿臺北市大安區大安路1
    段220巷南側行人道西往東方向行駛，行經該巷弄與同市區○
    ○路0段○號誌之交岔路口時，適有被告騎乘車牌號碼000-000
    號普通重型機車沿同市區大安路1段由北往南方向行駛，本
    應注意行經無號誌路口應減速慢行，而依當時情形並無不能
    注意之情事，疏未注意，未減速慢行至隨時可安全煞停之車
    速，雙方因閃避不及，發生碰撞，致原告受有左手指二度燙
    傷之傷害，爰依侵權行為法律關係，請求被告賠償精神慰撫
    金新臺幣（下同）37,230元、醫療費用770元、工作損失12,
    000元，共計50,000元，為此提起本件訴訟等語，並聲明：㈠
    被告應給付原告50,000元，及自起訴狀繕本送達翌日起至清
    償日止，按週年利率5%計算之利息。㈡願供擔保，請准宣告
    假執行。
二、被告則以：被告車輛有完善之機車保險，被告也有誠意處理
    ，但原告求償之金額無法提供有效之單據，致使保險公司無
    法處理，原告對於車鑑結果也不願接受，原告請求之工作損
    失並無法提供有效之收入證明說明因受傷導致家庭主婦這項
    工作之實際收入損失，精神慰撫金部分，請法官針對肇事責
    任比例以及雙方所受傷害之輕重來判決，對於原告之醫療費
    用770元部分不爭執等語等語，資為抗辯，並聲明：㈠原告之
    訴及假執行聲請均駁回。㈡如受不利判決，願供擔保請准免
    為假執行。
三、得心證之理由：
  ㈠本件原告主張被告於上開時、地騎乘F2N-560號普通重型機車
    ，與原告所騎乘系爭自行車發生碰撞，造成原告受傷，原告
    已支出醫藥費用等情，業據其提出與所述相符之道路交通事
    故現場圖、臺北市立聯合醫院（仁愛院區）診斷證明書、臺
    北市立聯合醫院門/急診費用證明書及收據證明書、系爭自
    行車照片、現場示意圖為證（見本院卷第119-125、156-157
    、165頁），並經本院依職權向臺北市政府警察局交通警察
    大隊調閱道路交通事故初步分析研判表、道路交通事故現場
    圖、道路交通事故補充資料表、道路交通事故談話紀錄表、
    道路交通事故調查報告表㈠㈡、道路交通事故肇事人自首情形
    紀錄表、道路交通事故當事人登記聯單、監視器畫面、道路
    交通事故照片黏貼紀錄表及現場監視器檔案光碟為憑（見本
    院卷第35-65頁及證物袋），本院另依職權調取本院110年度
    審交易字第270號過失傷害刑事案件卷證光碟核閱附卷，堪
    認原告此部分之主張應為真實。
  ㈡本件系爭事故之肇事責任歸屬：
　⒈按車輛行經無號誌之交岔路口，應減速慢行，作隨時停車之
    準備；又按慢車行駛至交岔路口，其行進或轉彎，應依標誌
    、標線或號誌之規定行駛，道路交通安全規則第93條第1項
    第2款及第125條第1項分別定有明文。
　⒉查兩造於上揭時、地發生系爭事故過程，有道路交通事故現
    場圖在卷可參（見本院卷第37頁），並有現場監視器檔案光
    碟及翻拍照片存案可證（見本院卷第55-59頁及證物袋），
    並參以臺北市車輛行車事故鑑定覆議委員會覆議意見書依兩
    造筆錄、道路交通事故現場圖、照片，併參酌路口監視器影
    像：「...11：52：59-11：53：00許(畫面時間以下皆同）
    見大安路1段北向南有一台銀色自小客車及黑色BMW自小客車
    依序行駛，B車（按即被告所騎乘機車）行駛於快慢車道分
    隔線右側；11：53：00-01許見該銀色自小客車顯示煞車燈
    ，隨即B車及該BMW自小客車顯示煞車燈；11：53：01-03許
    見該銀色自小客車極為緩慢，B車車身略微搖擺依序超越該B
    MW自小客車及銀色自小客車右側，行駛至該銀色自小客車右
    側時煞車燈熄滅；11：53：04-06許見B車跨越快慢車道分隔
    線後持續直行於快慢車道分隔線左側；11：53：06許見B車
    行駛至大安路1段220巷口停止線前，同時A車（按即原告所
    騎乘之系爭自行車）沿大安路1段220巷西向東行駛（自畫面
    右上方進入），A車騎士向右擺頭；11：53：07許見B車行駛
    至路口北側行人穿越道線時顯示煞車燈，B車明顯左偏，A車
    持續直行，A車行駛於路口南側行人穿越道線上（約在快慢
    車道分隔線延伸處），A車騎士向左擺頭：11：53：07-08許
    見B車騎士左腳離開踏板，B車車身向左傾斜，兩車距離極為
    接近；11：53：08許見B車人、車向左倒地，兩車發生碰撞
    ，A車左倒，A車騎士向前飛出後站起。」等，綜合所為肇事
    分析之認定：復參酌上述影像顯示兩車之行駛動態，是以推
    析，事故前A車（按即原告所騎乘之系爭自行車）沿大安路1
    段220巷西南角南側行人穿越道西向東行駛，該行人穿越道
    僅供行人穿越，非屬慢車行駛範圍，依規定A車不得行駛於
    行人穿越道，惟A車行駛於行人穿越道且未確實查看來車再
    穿越道路，致與B車發生碰撞：是以，A車「慢車違規行駛行
    人穿越道穿越道路」為肇事主因；另B車事故前沿大安路1段
    北向南行駛，惟其車行駛至無號誌之肇事路口未確實減速慢
    行，方致見右前方A車時不及採取必要之安全措施，而未能
    避免事故發生；是以，B車「行經無號誌路口未減速慢行」
    為肇事次因。另依現有跡證，尚無法證明B車有超速行為等
    語，有臺北市政府交通局111年7月12日北市交安字第111300
    1754號函附臺北市車輛行車事故鑑定覆議會10690號覆議意
    見書在卷可證（下稱覆議意見書，見本院卷第191-196頁）
    。是本院參酌兩造之道路交通談話紀錄表及上開鑑定結果，
    再觀諸前揭道路交通事故現場圖、現場監視器畫面翻拍照片
    ，確實可知A車有「慢車違規行駛行人穿越道穿越道路」及B
    車有「行經無號誌路口未減速慢行」等情事，是以兩造確實
    分別有上開過失洵堪認定。
　⒊原告雖主張自己並無責任，且無相當因果關係云云。惟依前
    揭道路交通事故現場圖、現場監視器畫面翻拍照片（見本院
    卷第37、55-59頁），明確可知原告並非行人，且係騎乘系
    爭自行車於行人穿越道上，故確實有「慢車違規行駛行人穿
    越道穿越道路」之情形，故原告對此未加注意，自有過失，
    且難謂無相當因果關係，是原告上開主張，難認有據。
  ㈢按因故意或過失，不法侵害他人之權利者，負損害賠償責任
    ，民法第184條第1項前段定有明文。又車輛行經無號誌之交
    岔路口，應減速慢行，作隨時停車之準備，道路交通安全規
    則第93條第1項第2款定有明文。本件被告騎乘前開機車，因
    行經無號誌路口未減速慢行致車禍肇事，已如上述，揆諸前
    揭規定，被告自應負侵權行為損害賠償責任，茲就原告請求
    之各項損害賠償，審核如下：
　⒈醫藥費用部分；
　　原告請求醫藥費用770元，業據提出臺北市立聯合醫院（仁
    愛院區）診斷證明書、門/急診費用證明書及收據證明書為
    證（見本院卷第121-125頁），且為被告所不爭執（見本院
    卷第224頁），此部分費用堪以認定。　
　⒉工作損失部分：
    原告主張其本為家庭主婦，因本件事故受傷需休養至少半個
    月，無法從事料理三餐、照顧家人、執行家務等，依基本薪
    資每月24,000元計算，受有12,000元之不能工作損失云云。
    按民法第216條第1項所謂所受損害，即現存財產因損害事實
    之發生而被減少，屬於積極的損害。所謂所失利益，即新財
    產之取得，因損害事實之發生而受妨害，屬於消極的損害。
    關於侵權行為賠償損害之請求，以受有實際損害為要件。查
    原告自陳係家庭主婦，則實際上原告於事故發生時並未有薪
    資收入，依前揭說明，自難認因本件事故受有不能工作之損
    失，是以原告此部分請求，尚非有據。　
　⒊精神慰撫金部分：
　　原告復主張系爭車禍造成其受有前揭傷害且被告另對原告求
    償，原告身心俱疲，故原告受有精神上損害，依民法第195
    條第1項，向被告請求精神慰撫金37,230元。原告所稱被告
    對其提告致使身心俱疲部分固屬無據，然就原告受傷部分，
    按不法侵害他人之身體、健康、名譽、自由、信用、隱私、
    貞操，或不法侵害其他人格法益而情節重大者，被害人雖非
    財產上之損害，亦得請求賠償相當之金額。民法第195條第1
    項前段定有明文。原告既因被告過失行為而受有系爭傷害，
    自受有相當之精神痛苦，其依上開規定，請求被告賠償精神
    慰撫金，應屬有據。復按精神慰撫金核給之標準固與財產上
    損害不同，然非不可斟酌雙方身分資力與加害程度，及其他
    各種情形核定相當數額（最高法院51年台上字第223號判例
    要旨參照）。本院審酌原告為大學畢業，目前為家庭主婦，
    需扶養父母，被告為大學畢業，目前每月收入約4-5萬元，
    需扶養母親與祖母，及兩造所得、財產等情，業經兩造陳述
    且由本院依職權查詢兩造之稅務電子閘門財產所得調件明細
    表在卷可稽（見本院卷第224頁及限制閱覽卷），復衡酌當
    事人所受傷害情形，認原告就其傷害得請求慰撫金2萬元，
    始屬適當，逾此範圍，為無理由。
　⒋綜上，原告得請求賠償之金額為20,770元（計算式：770＋20,
    000＝20,770）。 
  ㈣又按損害之發生或擴大，被害人與有過失者，法院得減輕賠
    償金額，或免除之，民法第217條第1項定有明文。法院對於
    酌減賠償金額至何程度，應斟酌雙方原因力之強弱與過失之
    輕重以定之（最高法院88年度台上字第2867號判決意旨參照
    ）。查本件原告騎乘系爭自行車與被告騎乘機車於前揭時、
    地發生系爭事故均有過失，業經認定如前。本院綜觀兩造行
    進之方向、彼此可注意之角度、系爭事故之原因力之強弱與
    過失程度之輕重，審酌被告「行經無號誌路口未減速慢行」
    ，而原告為「慢車違規行駛行人穿越道穿越道路」等過失情
    節，認原告應負擔51%過失責任、被告則應負擔49%過失責任
    ，方為適當。是原告所受損害即應扣除51%賠償責任，經扣
    除後，原告得請求賠償金額為10,177元【計算式：20770×（
    1-51%）＝10177，小數點以下四捨五入】。　　
  ㈤末按遲延之債務，以支付金錢為標的者，債權人得請求依法
    定利率計算之遲延利息；應付利息之債務，其利率未經約定
    ，亦無法律可據者，週年利率為百分之五；給付無確定期限
    者，債務人於債權人得請求給付時，經其催告而未為給付，
    自受催告時起，負遲延責任。其經債權人起訴而送達訴狀，
    或依督促程序送達支付命令，或為其他相類之行為者，與催
    告有同一之效力，民法第233條第1項前段、第203條、第229
    條第2項分別有明文規定。本件原告之請求，核屬無確定期
    限之給付，自應經原告催告未為給付，被告始負遲延責任。
    準此，原告請求給付自起訴狀繕本送達翌日即110年8月19日
    （見附民卷第5頁）起至清償日止，按週年利率5%計算之利
    息，核無不合，併予准許。
四、綜上所述，原告據以提起本訴，請求被告給付10,177元，及
    自起訴狀繕本送達翌日即110年8月19日起至清償日止，按週
    年利率5%計算之利息，為有理由，應予准許，逾此範圍之請
    求為無理由，應予駁回。
五、本件原告勝訴部分係小額程序為被告敗訴之判決，依民事訴
    訟法第436條之20規定，應依職權宣告假執行，並依同法第3
    92條第2項之規定，依職權宣告被告預供擔保，得免為假執
    行。至原告敗訴部分，其假執行之聲請則失所附麗，應併予
    駁回。
六、本件事證已臻明確，兩造其餘攻擊防禦方法及證據，核與判
    決之結果，不生影響，爰不一一論列，併此敘明。
七、訴訟費用負擔之依據：民事訴訟法第79條。按適用小額訴訟
    程序事件法院為訴訟費用之裁判時，應確定其費用額，民事
    訴訟法第436條之19定有明文，爰確定本件訴訟費用額如主
    文第3項所示。　　
中　　華　　民　　國　　111 　年　　8 　　月　　10　　日
                  臺北簡易庭  法  官　陳仁傑
以上正本證明與原本無異。
如不服本判決，須以違背法令為理由，於判決送達後20日內向本
庭（臺北市○○區○○○路0 段000 巷0 號）提出上訴狀。（須
按他造當事人之人數附繕本）。如委任律師提起上訴者，應一併
繳納上訴審裁判費。
中　　華　　民　　國　　111 　年　　8 　　月　　10　　日
                              書記官　黃進傑
  計　算　書
項　　　　目                金  　額（新臺幣）　　備  註
第一審裁判費　　　           1,000元
合　　　　計　　　           1,000元
附錄：
一、民事訴訟法第436條之24第2項：
    對於小額程序之第一審裁判上訴或抗告，非以其違背法令為
    理由，不得為之。
二、民事訴訟法第436條之25：
    上訴狀內應記載上訴理由，表明下列各款事項：
    ㈠原判決所違背之法令及其具體內容。
    ㈡依訴訟資料可認為原判決有違背法令之具體事實。